臺灣板橋地方法院刑事裁定　　　　　　　96年度聲判字第49號
聲　請　人　甲○○○即陳麗華
代　理　人　錢裕國律師
被　　　告　丙○○
　　　　　　乙○○
上列聲請人因告訴被告詐欺等案件，不服臺灣高等法院檢察署96
年度上聲議字第3657號駁回再議之處分（原不起訴處分案號：臺
灣板橋地方法院檢察署96年度偵字第3214號），聲請交付審判，
本院裁定如下：
    主  文
聲請駁回。
    理  由
一、聲請意旨略以：被告丙○○、乙○○於民國95年5 月4 日，
    以被告丙○○所有之車牌號碼8E-6890 號、3241-MQ 號自用
    小客車及被告乙○○所有之車牌號碼7N-1453 號自用小客車
    ，向告訴人質押借款新台幣（下同）130 萬元，並以亟需用
    車為由，要求告訴人同意將上開車輛暫借其等使用，雙方達
    成合議後，簽訂車輛取回同意書為憑，被告則將上開車輛之
    行車執照正本3 張及被告乙○○之身分證正本1 張交付告訴
    人，並為借款之擔保，使告訴人誤以為其債權有所保障，而
    任由被告取回車輛。然告訴人日前於監理所網站查詢得知，
    被告乙○○所有之車牌號碼7N-1453 號汽車及被告丙○○所
    有之車牌號碼8E-6890 號汽車均已過戶他人，其等於取回車
    輛後，立即過戶予第三人從中牟利，其所為已該當刑法第
    339 條之詐欺罪。又依監理相關規定，自用小客車辦理過戶
    應備文件包括原車主之國民身分證及行車執照，今系爭車輛
    之行車執照及被告乙○○之國民身分證均在告訴人處，若非
    被告向戶政機關及監理機關謊報遺失，豈能順利辦理過戶登
    記，被告將相關證件遺失之不實事項向主管機關申報，使其
    登載於職務上所掌之公文書，亦已觸犯刑法第214 條之使公
    務員登載不實罪嫌。是臺灣板橋方法院檢察署96年度偵字第
    3214號不起訴處分書及臺灣高等法院檢察署96年度上聲議字
    第3657號處分書誠有違誤，爰聲請將本案交付審判云云。
二、按告訴人不服上級法院檢察署檢察長或檢察總長認再議為無
    理由而駁回之處分者，得於接受處分書後10日內委任律師提
    出理由狀，向該管第一審法院聲請交付審判；法院認為交付
    審判之聲請不合法或無理由者，應駁回之，刑事訴訟法第25
    8 條之1 第1 項、第258 條之3 第2 項前段分別定有明文。
    次按犯罪事實應依證據認定之，無證據不得認定犯罪事實。
    刑事訴訟法第154 條第2 項亦有明文。而認定不利於被告之
    事實，須依積極證據，苟積極證據不足為不利於被告事實之
    認定時，即應為有利於被告之認定，更不必有何有利之證據
    ，此有最高法院30年上字第816 號判例足資參照。再者，刑
    法上詐欺罪之成立，以意圖為自己或第三人不法之所有，以
    詐術使人將本人或第三人之物交付為要件，所謂以詐術使人
    交付，必須被詐欺人因其詐術而陷於錯誤，若其使用方法，
    不能認為詐術，亦不致使人陷於錯誤，即不構成該罪，最高
    法院46年台上字第260 號著有判例，是必行為人主觀上有不
    法所有之意圖，客觀上有施用詐術使人陷於錯誤之行為，始
    足當之。
三、本件聲請人告訴被告丙○○、乙○○詐欺案件，先經臺灣板
    橋地方法院檢察署檢察官偵查後認罪嫌不足，以96年度偵字
    第3214號為不起訴處分在案；聲請人不服聲請再議，亦經臺
    灣高等法院檢察署以再議無理由，而以96年度上聲議字第
    3657號處分駁回再議，此經本院依職權調取前揭偵查卷證核
    閱無誤。茲聲請人執前開情詞聲請交付審判，經查：
(一)、被告乙○○明知其所有之國民身分證及車牌號碼7N-1453 號
    自用小客車之行車執照並未遺失，竟以該等證件俱已遺失為
    由，分別向基隆市安樂區戶政事務所及臺北市監理處申請補
    發國民身分證及行車執照；另被告丙○○明知其所有之車牌
    號碼8E-6890 號、3241-MQ 號自用小客車行車執照為告訴人
    持有中，亦未遺失，仍以該等行車執照遺失為由，先後向臺
    北市監理處及交通部公路總局臺北區監理所申辦補發上開二
    車輛之行車執照及過戶手續等情，業經臺灣板橋地方法院檢
    察署檢察官偵查明確，並以被告均涉犯刑法第214 條之使公
    務員登載不實罪嫌而提起公訴，有該署96年度偵字第3214號
    起訴書1 份附於該署96年度偵字第3214號偵查卷第33、34頁
    可憑，聲請人誤以被告涉犯使公務員登載不實罪嫌部分未經
    起訴，並據此指摘原不起訴處分不當，容屬誤解，先予說明
    。
(二)、被告固均坦承曾持上開車輛向告訴人質押借款之事實，惟皆
    否認有何詐欺之情事。查本案借款之經過，經告訴代理人即
    陳俊吉於偵查中陳稱：之前伊個人曾借款50萬元給被告丙○
    ○，被告丙○○還清50萬元後，又說要借這次的130萬元，
    因伊跟被告丙○○說伊沒有那麼多錢，被告丙○○說那他跟
    告訴人借，伊告訴丙○○向當鋪借錢要有擔保品，被告丙○
    ○提供他的2部車作擔保，但還不夠，因此被告丙○○又找
    了被告乙○○來。因為車子是質當，一般告訴人不會留車，
    故伊只要求被告在押當車輛借用切結書上簽名後，就讓他們
    將車子開回去，又伊與被告丙○○為多年好友，因此借款契
    約書、切結書等文件都只有簽名，沒有詳細寫內容等語明確
    （見96年度偵字第3214號偵查卷第7頁、96年度他字第7343
    號偵查卷第45頁），並有借款契約書、押當借用切結書及車
    輛取回同意書等件影本附卷可憑（見臺北地方法院檢察署95
    年度他字第6452偵查卷第6頁至第10頁），足見未留車輛乃
    告訴人之營業慣例，此與一般民間當鋪業者免留車借款之交
    易模式亦屬相合，自難認被告有何施用詐術取走車輛之情事
    ，告訴人指稱被告佯稱其亟需使用車輛，使告訴人誤認而任
    由其取回車輛云云，即難採信。
(三)、證人即丙○○之母闕張玉蘭於偵查中證稱：被告丙○○當初
    生意失敗，跑去大陸，去大陸前叫伊將車牌號碼8E-6890 號
    、3241-MQ 號兩輛車賣掉，把錢還給陳俊吉。伊於95年9 月
    間，曾托人將80萬元拿到告訴人處要還給陳俊吉，但他說80
    萬元他不要，經過十幾天，伊又湊到100 萬元給陳俊吉，但
    陳俊吉又不收，伊就拿回來，現在那些錢都先還給其他債權
    人等語（見96年度偵字第3214號偵查卷第24頁），核與被告
    丙○○辯陳：之前伊家人湊了100 萬元要還給告訴人，去了
    兩次，但告訴人說沒有130 萬元不願意接受，現在那筆錢拿
    去解決其他債務等語相符（見96年度他字第7343號偵查卷第
    57頁）；被告丙○○此部分所辯，應堪採信。再參以被告於
    偵查中均直承確有積欠告訴人之借款債務，並表示願意分期
    償還，且於當初借款時，亦無何施用詐術之舉，當難僅以事
    後被告未清償借款乙節，遽認被告於借款時有何為自己不法
    所有之意圖。
四、綜前，被告於向告訴人借款時，並無告訴人所指基於不法所
    有意圖，施用詐術，致告訴人陷於錯誤而同意被告借款並取
    回車輛之詐騙情事。被告縱尚未償還本件借款，然此屬債務
    不履行之民事糾紛，告訴人應循民事途徑解決，與詐欺罪之
    構成要件尚屬有間。此外，復查無其他積極證據足認被告有
    詐欺取財之犯行，揆諸前揭說明，應認被告此部分之犯罪嫌
    疑不足。原偵查、再議機關依偵查所得證據，認被告均犯罪
    嫌疑不足，而先後為不起訴處分及駁回再議聲請處分，核無
    不合；聲請人猶執陳詞，指摘不起訴及駁回再議聲請處分為
    不當，聲請交付審判，非有理由，應予駁回。
四、依刑事訴訟法第258 條之3 第2 項前段，裁定如主文。
中　　華　　民　　國　　96　　年　　12　　月　　7 　　日
                  刑事第七庭  審判長法  官  胡堅勤
                                    法  官  李君豪
                                    法  官  吳佳穎
以上正本證明與原本無異
本裁定不得抗告
                                    書記官　陳香君
中　　華　　民　　國　　96　　年　　12　　月　　10　　日
